臺灣臺南地方法院刑事判決
110年度交簡上字第157號
上  訴  人  
即  被  告  陳以文



上列上訴人因涉犯過失傷害案件，不服本院110年度交簡字第677
號中華民國110年8月9日所為第一審簡易判決（聲請簡易判決處
刑案號：110年度調偵字第379號），提起上訴，本院管轄之第二
審合議庭判決如下：
    主  文
原判決撤銷。
陳以文犯過失傷害罪，處有期徒刑貳月，如易科罰金，以新臺幣
壹仟元折算壹日。
    事  實
一、陳以文於民國109年7月12日11時40分許，駕駛車牌號碼0000
    -00號自小客貨車（下稱A車），沿台南市大內區大內橋北側
    未命名道路由北往南方向行駛，駛至大內橋北側時，因大內
    橋東側橋端設有「分道標誌」，代表大內橋北側道路之正常
    順行方向應為「東向西」，若欲自大內橋北側道路駛入178
    號縣道、改由西往東方向行駛時，應先沿大內橋旁之迴車道
    行駛後再駛入178號線道，而依當時天候晴、日間自然光線
    、路面乾燥、無缺陷、無障礙物，視距良好，客觀上並無不
    能注意之情事，竟疏未注意及此，貿然自大內橋北側道路以
    「西向東」之方向逆向駛入178號線道，適有焦耀廷騎乘車
    牌號碼000-0000號普通重型機車（下稱B車），沿178號線道
    東往西方向車道駛至，亦未注意車前狀況，2車因而發生碰
    撞，焦耀廷人車倒、地，受有頭部挫傷、頸椎痛、鼻樑、右
    上眼皮、右眉旁、右下眼皮、右鼻翼撕裂傷、上唇穿刺傷、
    撕裂傷、右手肘擦傷、頭部外傷腦震盪、頸部挫傷、顏面撕
    裂傷及挫擦傷、右上下肢挫擦傷之傷害。
二、案經焦耀廷訴由臺南市政府警察局善化分局報告臺灣臺南地
    方檢察署檢察官偵查後聲請以簡易判決處刑。
    理  由
一、程序部分：
(一)按道路交通事故現場圖乃係警員在職務上所製作，記載交通
    事故現場有關車輛之位置、行向....等事實之書面資料，而
    為警員處理道路交通事故之紀錄文書。因警員有據實記載之
    義務，性質上可信性極高。被告雖陳稱道路交通事故現場圖
    （警卷第30頁）上載「A車自述行向」之繪製，與實際情形
    不符，其當時駕駛A車並非自大內橋北側道路斜穿進入178縣
    道，而是先將A車車頭調整與178縣道垂直後，才駛入178縣
    道，主張該道路交通事故現場圖不可採云云。然被告陳稱案
    發後有保留肇事現場、2車均未移動等語（警卷第3頁、本院
    卷第40至41頁），以員警案發後到場拍攝A車之照片觀之（
    警卷第20至22頁），案發後A車大部分車身係斜停在178縣道
    西向東車道上，且被告亦不否認案發前係從沿台南市大內區
    大內橋北側未命名道路自北往南方向行駛，駛至大內橋北側
    時，以西向東之方向，進入178號線道（本院卷第41頁），
    是前開道路交通事故現場圖就「A車自述行向」之繪製，與
    實際情形並無不符，依刑事訴訟法第159條之4第1款之規定
    ，應有證據能力。被告主張上開道路交通事故現場圖並不正
    確，不同意作為證據云云，顯屬無據，不足採信。
(二)按刑事訴訟法關於「鑑定」之規定，除選任自然人充當鑑定
    人外，另設有囑託機關鑑定制度。依刑事訴訟法第198條、
    第208條之規定，不論鑑定人或鑑定機關、團體，均應由法
    院、審判長、受命法官或檢察官視具體個案之需要而為選任
    、囑託，並依同法第206條之規定，提出言詞或書面報告，
    載明鑑定之經過及其結果，於自然人擔任鑑定人時，尚應依
    同法第202條規定於鑑定前具結，始符合同法第159條第1項
    所定得作為證據之「法律有規定」之例外情形，至於囑託機
    關鑑定之情形，因刑事訴訟法第208條第1項未準用同法第20
    2條之規定，實際為鑑定之人自無須為具結。查，臺南市車
    輛行車事故鑑定會南鑑0000000案鑑定意見書（原審卷第39
    至42頁，下稱系爭初鑑鑑定報告）、臺南市車輛行車事故鑑
    定覆議委員會南覆0000000案覆議意見書（原審卷第57至60
    頁，下稱系爭覆議鑑定報告），係原審法官囑託上開單位所
    為之鑑定，且已詳述鑑定之經過及結果，揆諸前揭說明，得
    僅由鑑定機關出具書面鑑定報告，是上開鑑定報告，屬刑事
    訴訟法第159條第1項所稱「法律有規定者」之例外情形，具
    有證據能力。
(三)告訴人焦耀廷所提出之台灣基督長老教會新樓醫療財團法人
    麻豆新樓醫院之診斷證明書、國軍高雄總醫院左營分院附設
    民眾診療服務處之診斷證明書（警卷第18頁、第19頁），本
    院審酌該等診斷證明書，乃告訴人前往就診後，由醫師依據
    診斷結果並依醫師法相關規定所製作，具有相當中立性，其
    上蓋有該院院章以擔保真實性，且被告於警詢時亦稱案發後
    有救護車到場將告訴人送醫治療等語（警卷第6頁），顯見
    告訴人確有受傷之情，查無顯有不可信之情況，依刑事訴訟
    法第159 條之4 第2 款之規定，認應具有證據能力。
(四)至被告雖稱告訴人指述其駕車斜穿進入178號線道等語與事
    實不符，且其當時車速緩慢，並非貿然進入178號線道，主
    張告訴人所述不實云云（本院卷第39頁），然告訴人警、偵
    詢係稱被告有逆向行駛之行為（警卷第10至12頁、第13至16
    頁、偵一卷第8頁正、反面），又被告就本件車禍之發生，
    確實有逆向行駛之過失行為（詳如後述），是以，被告否認
    告訴人警、偵詢指述之真實性，乃屬證明力之爭執，與證據
    能力無關。
(五)按傳聞法則之重要理論依據，在於傳聞證據未經當事人之反
    對詰問予以核實，乃予排斥，惟若當事人已放棄對原供述人
    之反對詰問權，於法院審判時表明同意該等傳聞證據可作為
    證據，基於證據資料愈豐富，愈有助於真實發現之理念，並
    貫徹刑事訴訟法修法加重當事人進行主義之精神，確認當事
    人對於證據能力有處分權之制度，傳聞證據經當事人同意作
    為證據，法院認為適當者，亦得為證據；另當事人於調查證
    據時，對於傳聞證據表示「沒有意見」、「對於證據調查無
    意見」，而未於言詞辯論終結前聲明異議，應視為已有將該
    等傳聞證據採為證據之同意，此刑事訴訟法第159 條之5定
    有明文。查，公訴人、被告對於本院所引用之上開（一）至
    （四）以外之其餘證據，於本院準備程序及審判程序均未爭
    執其證據能力且同意引為證據，本院審酌該等證據取得過程
    並無瑕疵，且與待證事實具有關連性等情況，認為適當，應
    認依刑事訴訟法第159 條之5 之規定，得為證據，而有證據
    能力。
二、實體部分：
(一)被告固不否認其於上開時、地，駕駛A車與告訴人騎乘之B車
    發生碰撞，惟抗辯稱：案發前其駕車沿台南市大內區大內橋
    北側未命名道路由北往南方向行駛，駛至大內橋北側時，欲
    進入178號線道前，其沿大內橋北側道路西向東方向、緩慢
    行駛片刻後，將A車車頭調整與178號線道垂直後，才駛入17
    8號線道，因告訴人騎乘B車沿178號線道東向西車道快速駛
    來，2車才會在178號線道西向東車道發生碰撞，其就本件車
    禍之發生，並無過失之情，系爭初鑑鑑定報告及系爭覆議鑑
    定報告見解有誤云云。
(二)經查：
  1.案發前被告駕駛A車沿台南市大內區大內橋北側未命名道路
    自北往南方向行駛，駛至大內橋北側時，欲進入178號線道
    號線道，其沿大內橋北側道路西向東方向行駛，進入178號
    線道，與沿178號線道東向西行駛之告訴人所騎乘之B車發生
    碰撞，案發後A車前約三分之二車身（車頭至後輪間）係停
    在178縣道西向東車道上，後約三分之一車身（後輪至車尾
    間）停在178縣道東向西車道上，而案發後B車左側倒地、倒
    臥在A車左前車門處，且A車左前車門有明顯凹痕、左前車門
    玻璃破裂，B車車頭、左側車身毀損，業據被告（本院卷第4
    1頁）、告訴人（警卷第10頁）陳稱在卷，並有現場照片、
    道路交通事故現場圖等附卷可憑（警卷第20至29頁、第30頁
    ），上情首堪認定。
　2.其次，被告若欲自大內橋北側道路駛入178縣道、改由西往
    東方向行駛時，應先沿大內橋旁之迴車道行駛後再駛入178
    號線道，業據臺南市政府110年11月23日府交智安字第11014
    00696號函載稱在卷（本院卷第65頁），而由被告自己所提
    出案發現場照片所示（本院卷第85頁），大內橋東側橋端設
    有「分道標誌」。而依道路交通標誌標線號誌設置規則第32
    條規定：「分道標誌」係「用以促使車輛駕駛人注意分道行
    駛。設於正對行車方向之障礙物或交通島之頂端」。是以，
    對沿178號線道東向西行駛、行經大內橋東側，及大內橋北
    側道路之用路人而言，該「分道標誌」無非係明示178號線
    道東向西車道、大內橋北側道路等路段之順行方向為「東向
    西」，否則，以上開路段之設置，若允許大內橋北側道路之
    用路人得以「西向東」之方向通行，駛入178號線道，對沿1
    78號線道東向西行駛直行上橋、或駛入大內橋北側道路之用
    路人產生極高交通安全上之風險，亦使大內橋旁迴車道之設
    計淪為無用之物，此當非正常之道路設計思維。故上開臺南
    市政府110年11月23日府交智安字第1101400696號函文載稱
    ：被告需先沿大內橋旁之迴車道行駛後，始能進入178號線
    道乙節，並無錯誤。因此，縱使相關道路主管機關於大內橋
    北側道路未設置單行道之標誌、或明指行向之路面標線，均
    不影響本院上開順行方向之判定。
　3.是以，本院認為大內橋北側道路之順行方向為「東向西」，
    被告駕駛A車沿台南市大內區大內橋北側未命名道路由北往
    南方向行駛，駛至大內橋北側道路時，若欲進入178號線道
    ，應沿大內橋旁之迴車道「東向西」行駛、再迴轉為「西向
    東」行駛後，始能進入178號線道。被告駛至大內橋北側道
    路時，為進入178號線道，貿然沿大內橋北側道路「西向東
    」行駛後直接進入178號線道，未沿大內橋旁之迴車道行駛
    後才進入178號線道，因而肇致騎乘B車沿178號線道東向西
    駛至之告訴人，避煞不及，2車因而發生碰撞，被告自有逆
    向行駛之行為無誤。
　4.案發後被告所駕駛之A車車頭至後車輪、近三分之二前車身
    已進入178號線道西向東車道，僅餘三分之一後車身在東向
    西車道，而告訴人騎乘B車係倒臥在A車左前車門，且A車左
    前車門有明顯凹痕、左前車門玻璃破裂，B車車頭、左側車
    身毀損，業如前述，顯見被告駕駛A車已橫越178號線道一段
    距離後始與B車發生碰撞，並非被告駕駛A車剛駛入178號線
    道東向西車道，2車就發生碰撞。而案發現場未留有B車之煞
    車痕，亦有現場照片、道路交通事故現場圖等附卷可參（警
    卷第20、30頁），顯見告訴人見被告違規駕車橫越馬路時，
    亦未採取任何避煞措施。而發生碰撞路段，視距良好、並無
    任何障礙物，有現場照片附卷可參（警卷第20頁），告訴人
    亦無視線受阻之情，但告訴人見前方從大內橋北側道路逆向
    駛出之被告，正在橫越馬路，竟未採取任何避煞措施，足見
    告訴人對本件車禍之發生亦有未遵行道路交通安全規則第94
    條第3項：「汽車行駛時，駕駛人應注意車前狀況，並隨時
    採取必要之安全措施」規定之情，有未注意車前狀況之過失
    ，為肇事次因。
　5.至於系爭初鑑鑑定報告雖載稱：「一、陳以文駕駛自小客貨
    車，橫越道路未注意左右來車，為肇事主因。二、焦耀廷駕
    駛普通重型機車，未注意車前狀況，為肇事次因。」等語（
    原審卷第39至42頁），但未慮及被告有前述逆向行駛之情；
    又系爭覆議鑑定報告雖載稱：「一、陳以文駕駛自小客貨車
    ，未遵行車道逆向行駛，斜穿橫越道路，為肇事原因。二、
    焦耀廷無肇事原因。」等語（原審卷第57至60頁），亦未慮
    及被告係駕駛A車橫越馬路一段時間後，2車始發生碰撞，告
    訴人亦有未注意車前狀況之過失；自均不為本院所採，併此
    說明。
　6.依前所述，本院認定被告係駕駛A車先逆向行駛，再橫越馬
    路後，與告訴人騎乘之B車發生碰撞。而按汽車駕駛人應在
    遵行車道內行駛，道路交通安全規則第97條第1項第1款定有
    明文，被告領有適當之駕駛執照，有道路交通事故調查報告
    表㈡「㉚駕駛資格情形」1份附卷可參（警卷第32頁），再依
    道路交通事故調查報告表㈠所載（警卷第31頁），事發當時
    天候晴朗、日間自然光線、柏油路面乾燥無缺陷、道路上未
    有任何障礙物、視距良好，並無不能注意情事，被告竟疏於
    注意及此，逆向行駛後橫越馬路，致與告訴人所騎乘之機車
    發生碰撞，被告就本件車禍之發生，顯有過失。
　7.案發後，告訴人騎乘之B車倒地，被告駕駛之A車，左前車門
    凹陷、玻璃破裂，業如前述，顯見2車碰撞力道非微。而告
    訴人案發後係經救護車到場送醫治療，亦據被告陳稱在卷（
    警卷第6頁），是告訴人因本件車禍受有傷害無誤。而依台
    灣基督長老教會新樓醫療財團法人麻豆新樓醫院，於案發當
    日即109年7月12日開立診斷證明書載稱：「告訴人因頭部挫
    傷、頸椎痛、鼻樑4cm撕裂傷、右上眼皮3cm撕裂傷、右眉旁
    4cm撕裂傷、右下眼皮4cm撕裂傷、右鼻翼2cm撕裂傷、上唇
    穿刺傷5X2cm及3cm撕裂傷、右手肘擦傷等外傷於109年07月1
    2日至急診就診，並於急診行缝合手術」等語（警卷第18頁
    ），及國軍高雄總醫院左營分院附設民眾診療服務處，於109
    年7月17日開立診斷證明書載稱：「告訴人因：(1)頭部外傷
    腦震盪。 (2)頸部挫傷。 (3)顏面撕裂傷及挫擦傷共約十五
    公分 (4)右上下肢挫擦傷。於109年7月12日經至急診後入院
    治療；經保守治療後於109年07月18日出院，住院期間需他
    人照顧。 出院後宜休養兩週，不宜激烈運動，建議使用頸
    圈一個月，門診追蹤。」等語（警卷第19頁），足認告訴人
    因本件車禍受有頭部挫傷、頸椎痛、鼻樑、右上眼皮、右眉
    旁、右下眼皮、右鼻翼撕裂傷、上唇穿刺傷、撕裂傷、右手
    肘擦傷、頭部外傷腦震盪、頸部挫傷、顏面撕裂傷及挫擦傷
    、右上下肢挫擦傷之傷害。且告訴人所受傷害與被告前開過
    失行為間，有相當之因果關係甚明。
　8.按過失傷害罪規範之目的，在處罰行為人因個人之過失而致
    他人受有傷害之行為，祇以行為人之有過失為致傷害之一原
    因為已足，有司法院字第631號解釋意旨可供參照，故縱認
    告訴人對於本件車禍之發生，雖亦有未注意車前狀況之過失
    ，仍不能解免被告應負之過失責任，併此敘明。
　9.綜上所述，本件事證已臻明確，被告過失傷害犯行堪以認定
    ，應予依法論科。
(三)論罪科刑部分：
  1.核被告所為，係犯刑法第284條前段之過失傷害罪。又被告
    於肇事後，犯罪未被有偵查權之公務員或機關發覺前，即向
    據報到場處理之員警表明其係肇事車輛之駕駛人而自首，並
    坦承犯行進而接受裁判，有臺南市政府警察局善化分局交通
    分隊道路交通事故肇事人自首情形紀錄表1份附卷可參（警
    卷第35頁），爰依刑法第62條前段自首之規定，減輕其刑。
  2.原審以被告罪證明確，予以論罪科刑，固非無見，惟告訴人
    就本件車禍之發生，亦有未注意車前狀況之過失，業如前述
    ，原審就此漏未斟酌，尚有未恰；而被告上訴意旨雖以其就
    本件車禍之發生並無過失為由，提起上訴，其上訴意旨，並
    無理由，然原判決既有上揭可議之處，自應由本院予以撤銷
    改判。
  3.爰審酌被告駕車未依遵行方向行駛，貪圖一時方便逆向橫越
    馬路，肇致本件車禍之發生，實有不該，且事後否認犯行，
    態度難謂良好，又迄今尚未與告訴人就民事賠償達成和解，
    並考量告訴人受有事實欄所載之傷害、告訴人亦有肇事次因
    之過失，與被告自述高中畢業之智識程度、目前收入不佳、
    需扶養同住配偶之生活狀況（本院卷第107頁）等一切情狀
    ，量處如主文所示之刑，並諭知易科罰金之折算標準，以資
    警惕。
據上論斷，依刑事訴訟法第455條之1第1項、第3項、第369 條第
1項前段、第364條、第299條第1項前段，刑法第284條前段、第6
2條前段、第41條第1項前段，刑法施行法第1條之1第1項，判決
如主文。
本案經檢察官周文祥提起聲請簡易判決處刑、檢察官紀芊宇到庭
執行職務。
中　　華　　民　　國　　111 　年　　4 　　月　　21　　日
                  刑事第十一庭  審判長法  官  陳淑勤
                                      法  官  周宛瑩
                                      法  官  張郁昇
以上正本證明與原本無異。
不得上訴。
                                      書記官  盧昱蓁
中　　華　　民　　國　　111 　年　　4 　　月　　21　　日
附錄：本案論罪科刑法條全文
中華民國刑法第284條
因過失傷害人者，處1年以下有期徒刑、拘役或10萬元以下罰金
；致重傷者，處3年以下有期徒刑、拘役或30萬元以下罰金。